【裁判字號】    89,訴易,56
【裁判日期】    891031
【裁判案由】    侵權行為損害賠償
【裁判全文】
臺灣高等法院臺中分院民事判決      八十九年度訴易字第五十六號
    原      告  美華影視股份有限公司
    法定代理人  乙○○
    訴訟代理人  甲○○
    被      告  丙○○
右被告因違反著作權法上訴一案，原告提起附帶民事訴訟請求損害賠償，經本院刑事
庭裁定移送，本院判決如左：
    主      文
原告之訴及假執行之聲請駁回。
訴訟費用由原告負擔。
    事      實
甲、原告方面：
一、聲明：
（一）被告應給付原告新臺幣（下同）參拾陸萬元及自起訴狀繕本送達被告翌日起至
      清償日止按年息百分之五計算之利息。
（二）前項請求，原告願供擔保請准宣告假執行。
二、陳述：被告丙○○係經營「凱茵卡拉ＯＫ」之負責人，因擅自公開演出原告享有
    著作財產權之「買醉」、「海角天涯」、「港邊甘是男性傷心的所在」、「夕陽
    山外山」、「一代女皇」等歌曲，侵害美華影視股份有限公司（以下簡稱美華公
    司）之音樂著作權利，涉嫌違反著作權法第九十二條規定。今被告之侵權行為與
    原告之損害，具有相當之因果關係，又於被告侵權行為發生時，估計其應與原告
    簽訂契約金額為新台幣參拾陸萬元，爰依著作權法第八十八條暨民法第二百十六
    條規定，請求被告給付如訴之聲明。
三、證據：提出營利事業登記證影本、公司執照影本各一件及八十六年度合約書影本
    一件為證。
乙、被告方面：
一、聲明：
（一）原告之訴及假執行之聲請均駁回。
（二）訴訟費用由原告負擔。
（三）如受不利判決願供擔保免予假執行。
二、陳述：
（一）被告係於八十七年七月廿八日，經案外人蔡世雄之介紹，向點將家企業公司董
      事長及總經理洽購營業用點唱機及歌曲電腦帶，雙方談妥營業用點唱機及歌曲
      電腦帶以新台幣七萬八千元成交。有統一發票並有證人蔡世雄可證。該點唱機
      內裝有各種電腦歌曲四千餘首，經使用時將歌曲代號輸入即自動演奏歌曲。被
      告於購買時，既以營業用公開播放之價格承買點唱機等而使用，依法自無違反
      著作權法之行為可言。
（二）原告所指「買醉」、「海角天涯」、「港邊甘是男性傷心的所在」、「夕陽山
      外山」、「一代女皇」等五歌曲為其公司有著作權云云縱屬實在，但被告於購
      買點唱機時，因均係由點將家企業公司輸入於點唱機內電腦軟體四千多首之內
      ，被告毫無知情。尤其該等歌曲，存於電腦軟體，必須經他人輸入代號後，始
      能播出，否則無從播出。而被告或客人，從未點唱該等歌曲，自無以公開演出
      之方法，侵害原告之音樂著作。
（三）原告公司市場調查員張良濟係為調查取締之目的而點唱該五首歌曲，並非被告
      或被告客人所點唱，是該人員之行為，應為經原告授權可合法公開演出之業務
      行為，要非被告或被告擅自利用不知情之人公開演出之行為，依法被告不負侵
      權行為責任。
（四）依著作權法第廿六條規定，著作人除本法另有規定外，專有公開演出其語文、
      音樂或戲劇、舞蹈著作之權利。又同法第九十二條，擅自以公開口述公開播送
      公開上映公開演出．．．或出租之方法侵害他人之著作權者，處三年以下有期
      徒刑．．．。故音樂著作權人所專有者為「公開演出」之權利。而侵害音樂著
      作權者，亦在於有無擅自公開演出之行為。如被告本身並無擅自公開演出其音
      樂著作之行為，依法要難負損害賠償責任。原告就被告有公開播送、公開演出
      之行為，始終未為舉證，空言主張，顯為不合，至原告公司調查員張良濟為調
      查而點唱五首歌曲不能作為被告擅自公開演出之行為。
（五）刑事判決係以演技舞蹈、歌唱、彈奏樂器或其他方法，向現場之公眾傳達著作
      內容，謂之公開演出。被告將音樂內容透過電腦伴唱設備，供不特定之顧客伴
      唱，將音樂著作內容傳達於現場之公眾，即係擅自以公開演出之方法侵害他人
      之著作財產權等為由，認為被告違反著作權法第九十二條之規定，至於被告有
      無「公開演出」或「公開播送」之行為，刑事判決均置而不論，顯有認事用法
      之違誤，不足採信。
（六）原告主張被告所購伴唱機內電腦軟體有其著作權五首歌曲，而被告予以公開演
      出為由，請求賠償卅六萬元。然查該五首歌曲，存於電腦軟體內之靜態情形，
      如欲公開演出，應經人輸入代號點唱始能播出。被告或個人均無點唱公開演出
      之行為，依法自無侵害其著作權。退一步言，縱應負責，原告請求該五首歌曲
      三十六萬元，既無實據，顯為空言主張，應予駁回。
丙、本院依職權調閱八十八年度偵字第九一六三號丙○○違反著作權法一案全卷。
    理      由
一、本件原告主張被告未經擁有公開播映著作財產權之原告授權，擅自播映「買醉」
    等五首伴唱歌曲，已侵害其著作權，應依侵權行為負擔損害賠償責任，且依授權
    合約書所載，授權費用為三十六萬元，即應依此計算原告之損害金額。被告則以
    電腦伴唱機係向點將家企業股份有限公司所購買，伊並不知違法。且伊與客人皆
    未點唱該等歌曲，自無以公開演出之方法侵害原告之音樂著作。況原告所主張之
    三十六萬元，未據以提出計算之實據，空言主張，應予駁回云云以為抗辯。
二、原告主張被告侵害其著作權，係以被查扣之伴唱機中確有該五首歌曲，及原告公
    司之市場調查員張良濟曾為調查而至該店消費點唱該五首歌曲為依據。然被告堅
    決否認有播放該五首歌曲供現場之客人演唱，且原告亦提不出任何證據足資證明
    有其他不知情之客人真正點播歌唱過該五首歌曲，自不能僅憑被告在警訊中供稱
    其自八十七年七月間開始營業，即謂被告自彼時開始即有點播該五首歌曲之事實
    。
三、扣案之伴唱機經原審法院於審理被告違反著作權法一案中當庭勘驗，係屬點將家
    所出產之SD-360機型多媒體電腦伴唱機無誤，而點將家對該機型伴唱機之廣告單
    上載有「二十四小時無人化的伴唱自動管理組合搭配，提升你在商業運用時的靈
    活度與降低投資成本預算財源滾滾，是你最佳的選擇。：：：快樂歡唱無冷場，
    點什麼就播什麼，客人再多，場面再大也不用煩惱」諸字，此有被告提出之該廣
    告單一紙附卷可稽，又點將家業務兼安裝人員廖宜賢結稱「我們公司的360 機型
    是主推營業用沒錯，當時不是我跟丙○○接洽，我只負責安裝，此型的伴唱機也
    可投幣，應可作為營業用」（原審法院八十八年八月三日審判筆錄），足徵被告
    於購買該伴唱機時，經由廣告單之說明及銷售人員之介紹，確實可能誤認勿須再
    經過授權即可直接營業供客人公開演唱伴唱機內之歌曲，其應尚乏侵害他人著作
    財產權之主觀犯意；再張良濟係為調查取締之目的而點唱該五首歌曲，並非被告
    或客人所點唱，不能指為被告有侵害著作權之行為，從而被告之抗辯，自為可採
    。
四、綜上所述，本件並不能證明被告確有侵害原告著作權之事實，本院八十八年度上
    易字第二四五三號刑事判決雖認定被告有違反著作權法之犯行，判處被告罪刑。
    然刑事附帶民事訴訟移送民事庭，即為獨立之民事訴訟事件，則民事判決認定事
    實並不受刑事判決之拘束，本院另依調查證據之結果，認定事實，自非法所不許
    。從而原告本於侵權行為法律關係，請求被告賠償，為無理由，不應准許。其假
    執行之聲請亦失所據，應併予駁回。
五、據上論結，本件原告之訴為無理由，依民事訴訟法第七十八條，判決如主文。
中      華      民      國    八十九    年      十      月    三十一    日
~B1民事第三庭審判長法  官  陳照德
~B2                法  官  陳成泉
~B3                法  官  曾謀貴
右為正本係照原本作成。
不得上訴。
~B                書記官  林振甫
中      華      民      國    八十九    年     十一     月      六      日
                                                                        Ｈ


司法院資訊處製作；財團法人民間司法改革基金會備份。
